臺灣高雄地方法院民事判決　　　　　　 100年度重訴字第18號
原　　　告　陳淑姿
被　　　告　陳鴻生
上列當事人間請求損害賠償事件，原告提起刑事附帶民事訴訟（
99年度附民字第482號），經刑事庭移送前來，本院於民國100年
3月16日言詞辯論終結，判決如下：
    主    文
被告應給付原告新臺幣伍萬元。
本判決得假執行。
    事實及理由
一、原告主張：被告為原告之弟，於民國99年2 月20日10時30分
    許，在高雄市○○區○○街29號永福化學工業有限公司（下
    稱永福公司）辦公室內，與原告因永福公司財務及訴外人即
    兩造被繼承人陳永福之遺產分配問題發生爭執，被告一時氣
    憤，竟以徒手拉扯原告之頭髮及身體並左右搖晃，造成原告
    摔倒之方式傷害原告，原告旋躲入洗手間且報警處理。嗣原
    告於警員到場處理後，自洗手間出來之際，被告猶氣憤難消
    ，仍持續以徒手拉扯原告頭髮，致原告因而受有左上眼瞼擦
    傷2 公分、右頰擦傷3 公分及頭皮挫傷，前胸挫傷，左上臂
    挫傷併瘀青，右手（掌）背瘀青等傷害（下稱系爭傷害）。
    又原告因系爭傷害精神上至感痛苦，被告應賠償原告精神慰
    撫金新臺幣（下同）2,500,000 元。為此，爰依據民法第18
    4 條第1 項前段、第195 條等侵權行為損害賠償規定，提起
    本訴等語。並聲明：被告應給付原告2,500,000 元。
二、被告則以：其固造成原告受有系爭傷害，但原告先前已取得
    父親陳永福很多財產，自不得再請求其給付精神慰撫金，況
    原告請求之精神慰撫金過高等語，資為抗辯。並聲明：原告
    之訴駁回。
三、兩造不爭執之事項：
  (一)原告為被告之胞姐。
  (二)被告於上開時間，在永福公司辦公室內，與原告因永福公司
    財務及陳永福之遺產分配問題發生爭執，被告一時氣憤，竟
    以徒手拉扯原告之頭髮及身體並左右搖晃，造成原告摔倒之
    方式傷害原告，原告旋躲入洗手間且報警處理。嗣原告於警
    員到場處理後，自洗手間出來之際，被告猶氣憤難消，仍持
    續以徒手拉扯原告頭髮，致原告因而受有系爭傷害。
  (三)被告因上揭(二)之行為，經本院99年度易字第1734號刑事案件
    審理後，判處被告傷害罪及毀損罪，各處有期徒刑4月及2月
    ，被告提起上訴後，經台灣高等法院高雄分院99年度上易字
    第1081號案件審理（下稱系爭刑案）後，判決上訴駁回而確
    定。
  (四)原告於95年所得總額186,027元，名下財產10筆，價值9,992
    ,925元；96年所得總額428,214元，名下財產10筆，價值9,9
    92,925元；97年所得總額549,364元，名下財產10筆，價值
    9,992,925元；98年所得總額568,211元，名下財產10筆，價
    值9,956,235元。
  (五)被告於95年所得總額144,258元，名下財產5筆，價值4,977,
    295元；96年所得總額351,857元，名下財產5筆，價值4,977
    295元；97年所得總額606,194元，名下財產5筆，價值4,977
    295元；98年所得總額453,774元，名下財產5筆，價值4,977
    ,295元。
四、爭執事項：原告因系爭傷害可否請求精神慰撫金？如可，金
    額若干？茲析述本院得心證之理由如下：
  (一)按因故意或過失，不法侵害他人之權利者，負損害賠償責任
    ；不法侵害他人之身體、健康、名譽、自由、信用、隱私、
    貞操，或不法侵害其他人格法益而情節重大者，被害人雖非
    財產上之損害，亦得請求賠償相當之金額，民法第184條第1
    項前段、第195條第1項前段分別定有明文。
  (二)原告主張被告對伊造成系爭傷害，侵害伊身體權，應賠償精
    神慰撫金2,500,000元，然為被告所否認，並以前詞置辯。
  (三)經查，被告於上開時間，在永福公司辦公室內，與原告因永
    福公司財務及陳永福之遺產分配問題發生爭執，被告一時氣
    憤，竟以徒手拉扯原告之頭髮及身體並左右搖晃，造成原告
    摔倒之方式傷害原告，原告旋躲入洗手間且報警處理。嗣原
    告於警員到場處理後，自洗手間出來之際，被告猶氣憤難消
    ，仍持續以徒手拉扯原告頭髮，致原告因而受有系爭傷害，
    且因前揭行為，經系爭刑案判處傷害罪確定乙節，為兩造所
    不爭，並經本院依職權調閱系爭刑案全卷核閱無訛，足認被
    告確有侵害原告身體權之行為甚明，依上開規定，原告自得
    請求被告賠償精神慰撫金，被告此部分所辯，自非可採。
  (四)次按精神慰撫金之多寡，應斟酌雙方之身份、地位、資力與
    加害之程度及其他各種情形核定相當之數額。其金額是否相
    當，自應依實際加害情形與被害人所受之痛苦及雙方之身份
    、地位、經濟狀況等關係決定之。查，原告因系爭傷害所受
    傷勢係左上眼瞼擦傷2公分、右頰擦傷3公分及頭皮挫傷，前
    胸挫傷，左上臂挫傷併瘀青，右手（掌）背瘀青，且被告係
    以徒手方式致原告受傷乙節，已如前述，參以原告所受傷勢
    為擦傷、挫傷及瘀傷之程度及上開受傷位置，足認原告之傷
    勢尚非重大。再查，原告為被告之姐，原告於98年所得總額
    568,211元，名下財產10筆，價值9,956,235元；被告於98年
    所得總額453,774元，名下財產5筆，價值4,977,29 5元乙節
    ，為兩造所不爭，及原告係高職畢業，被告係國中畢業，均
    於畢業後即任職於永福公司等情，業據兩造陳明在卷（見本
    院卷第98頁），堪予認定。本院審酌兩造身份、地位、學歷
    、所得、職業，及兩造具姊弟關係，於父親過往後，不知相
    互珍惜手足之情，共同扶持永福公司，竟因永福公司財務及
    先父遺產分配問題發生肢體衝突，迄今未能達成和解等一切
    情狀，認原告起訴請求之精神慰撫金數額稍嫌過高，應予核
    減為50,000元為適當。至逾上開部分之請求，則屬無據。
五、綜上所述，原告依民法第184條第1項前段、第195條第1項前
    段規定，請求被告給付原告50,000元，為有理由，應予准許
    ，逾此範圍之請求為無理由，應予駁回。
六、本件所命給付之金額未逾500,000元，依民事訴訟法第389條
    第1項第5款之規定，自應依職權宣告假執行。
七、本件事證已臻明確，兩造其餘攻擊防禦方法或舉證，經審酌
    後，認與判決結果不生影響，爰不逐一論列，併此敘明。
八、據上論結，本件原告之訴為一部有理由，一部無理由，依民
    事訴訟法第389條第1項第5款，判決如主文。
中    華    民    國   100    年    3     月    31    日
                  民事第五庭        法  官    何佩陵
正本係照原本作成。
如不服本判決，應於送達後20日內，向本院提出上訴狀並表明上
訴理由，如於本判決宣示後送達前提起上訴者，應於判決送達後
10日內補提上訴理由書（須附繕本），如委任律師提起上訴者，
應一併繳納上訴審裁判費。
中    華    民    國   100    年    3     月    31    日
                                    書記官    陳喜苓